臺灣高雄地方法院刑事判決　　　　　　 100年度易字第1699號
公　訴　人　臺灣高雄地方法院檢察署檢察官
被　　　告　張丰矩
上列被告因竊盜案件，經檢察官提起公訴（100年度偵字第22295
號），本院判決如下：
    主  文
張丰矩犯竊盜罪，共貳罪，均累犯，各處有期徒刑月，如易科
罰金，均以新臺幣壹仟元折算壹日。應執行有期徒刑肆月，如易
科罰金，以新臺幣壹仟元折算壹日。
    事  實
一、張丰矩前於民國98年間因竊盜案件，經本院以98年度審簡字
    第2936號判處有期徒刑3 月、3 月、3 月，應執行有期徒刑
    6 月，上訴後經本院以98年度簡上字第875 號判決駁回上訴
    確定，於98年11月18日易科罰金執行完畢；其於100 年3 月
    間某日經由『愛情公寓』交友網站結識洪彩玲後，雙方旋於
    同年3 月25日中午12時40分許相邀前往址設高雄市前鎮區○
    ○○路789 號之『統一夢時代購物中心』用餐、逛街，洪彩
    玲於當日下午3 時至4 時許雖帶同女兒返家而暫時離開，惟
    雙方旋於同日晚間5 時30分再度在該購物中心會合並共同用
    餐。俟於同日晚間7 時25分許，渠等於用餐完畢後相偕前往
    該購物中心7 樓『江水飾品店』內選購商品之際，張丰矩見
    該店服務人員王郁萱向洪彩玲推介飾品而無暇他顧，認有機
    可乘，竟基於意圖為自己不法所有之竊盜犯意，趁隙徒手竊
    取該店內展售之皮帶1 條【品牌：「SINA COVA 」，款式：
    格紋，價值：新臺幣（下同）1, 800元】，並於得手後將該
    皮帶纏繫於腰間，再以上衣遮掩；嗣張丰矩見洪彩玲將隨身
    所攜帶之手提包置於該店櫃檯上，復另基於意圖為自己不法
    所有之竊盜犯意，再度利用洪彩玲試戴飾品疏未注意之機會
    ，擅自將該手提包取出店外，並在該店外走道處竊取放置於
    該手提包內皮夾裡之現金新臺幣（下同）2,800 元，經洪彩
    玲當場察覺手提包遭張丰矩取走後加以質問，張丰矩遂佯稱
    僅係暫時代為保管手提包，並旋即歸還手提包；嗣洪彩玲於
    約會結束返家後，於翌日凌晨4 、5 時許發現皮夾內現金短
    少，經撥打電話詢問王郁萱而獲悉皮帶遭竊之事後，隨即再
    度撥打電話質問張丰矩，張丰矩知事跡敗露後，除於電話中
    坦承上開情事並允諾歸還竊取現金外，復於當日晚間5 時50
    分許自行前往『江水飾品店』歸還所竊得之上開皮帶，惟嗣
    後經洪彩玲多次催討後，張丰矩仍拒絕返還所竊得之現金，
    經洪彩玲於同年6 月10日報警處理後，始悉上情
二、案經洪彩玲訴由高雄市政府警察局前鎮分局報告臺灣高雄地
    方法院檢察署檢察官偵查起訴。
    理  由
壹、程序方面：
一、關於證人即被害人洪彩玲、王郁萱於警詢證述內容之證據能
    力部分：
    按被告以外之人於審判外之言詞或書面陳述，除法律有規定
    者外，不得作為證據，刑事訴訟法第159 條第1 項規定明確
    ；查證人即被害人洪彩玲、王郁萱於警詢時之證述，因本院
    審理時業已傳喚其到庭作證，且被害人洪彩玲、王郁萱先前
    於警詢時之證述亦無刑事訴訟法第159 條之2 所定之情形，
    被告復於本院準備程序中爭執被害人洪彩玲、王郁萱警詢證
    述之證據能力，揆之首揭規定，被害人洪彩玲、王郁萱於警
    詢所為證述，自無證據能力，不得作為本案判斷之依據。
二、關於證人洪彩玲、王郁萱於偵查證述內容之證據能力部分：
    次按被告以外之人於偵查中向檢察官所為之陳述，除顯有不
    可信之情況者外，得為證據，同法第159 條之1 第2 項著有
    明文。本件被告於本院準備程序中固否認證人洪彩玲、王郁
    萱於偵查證述內容之證據能力，惟並未具體釋明證人洪彩玲
    、王郁萱於偵查中之證述有何受其他不當外力干擾而有顯有
    不可信之情況，且證人洪彩玲、王郁萱於審判中均已接受被
    告之詰問，應認證人洪彩玲、王郁萱上開偵查中之證詞，仍
    具證據能力。
三、關於本判決所引用屬於傳聞證據部分之證據能力：
    按被告以外之人於審判外之陳述，雖不符刑事訴訟法第159
    條之1 至第159 條之4 之規定，而經當事人於審判程序同意
    作為證據，法院審酌該言詞陳述或書面陳述作成時之情況，
    認為適當者，亦得為證據；又當事人、代理人或辯護人於法
    院調查證據時，知有第159 條第1 項不得為證據之情形，而
    未於言詞辯論終結前聲明異議者，視為有前項之同意，刑事
    訴訟法第159 條第1 項、第159 條之5 分別定有明文。查本
    判決所引用屬於傳聞證據之部分，均已依法踐行調查證據程
    序，且當事人於準備程序亦同意作為證據，而經本院審酌證
    據資料作成時之情況，並無違法不當及證明力明顯過低之瑕
    疵，亦無依法應排除其證據能力之情形，認以之作為證據應
    屬適當，故自有證據能力。
貳、實體方面：
一、訊據被告張丰矩固坦承經由交友網站結識被害人洪彩玲後，
    於100 年3 月25日中午12時40分許相邀前往『統一夢時代購
    物中心』用餐、逛街之事實，惟矢口否認涉有竊盜犯行，辯
    稱：伊於案發當日下午3 時許結束約會後旋即返家，當日晚
    間並未外出與被害人洪彩玲用餐、逛街，更遑論於逛街之際
    竊取被害人洪彩玲、王郁萱之財物云云。經查：
(一)、被告於100 年3 月間某日經由『愛情公寓』交友網站結識被
    害人洪彩玲，雙方於同年3 月25日中午12時40分許相邀前往
    址設高雄市前鎮區○○○路789 號之『統一夢時代購物中心
    』用餐、逛街等情，業經被告供承在案，且有證人即被害人
    洪彩玲於偵查、審理時之證述可佐（見偵卷第38至43頁，本
    院易字卷第22至25頁），復有被告與被害人洪彩玲在『愛情
    公寓』交友網站留言版留言對話紀錄1 份存卷可參（見偵卷
    第49至50頁），是此部分事實，自可認定。
(二)、其次，關於被告竊取被害人洪彩玲現金部分，依證人即被害
    人洪彩玲於偵查、審理時證述：我於100 年3 月25日中午與
    被告約在夢時代見面吃飯，直到當日下午3 、4 時許，我自
    己先載小孩回去，被告在夢時代等我，然後我於當日晚間5
    時30分許再度返回夢時代與被告會合後共進晚餐，用餐完畢
    時由我以現金結帳，當時我皮夾內現金整鈔尚餘3,100 元，
    後來我拿了2 張100 元及部分零錢繳納停車費，皮夾內尚餘
    整鈔2,900 元及零錢，接著被告陪我上7 樓『江水飾品店』
    內買完耳環後我以刷卡方式結帳，接著該店內繼續看項鍊，
    並將手提包放置於櫃臺上，但被告趁我不注意時將該手提包
    拿到店外走道上，我發現後詢問被告，被告說要幫我保管，
    我當時不以為意，約過了10分鐘後，我與被告就離開，並於
    晚間9 點左右各自返家，直到隔天凌晨4 、5 點我要買早餐
    時，才發現皮夾內現金鈔票部分僅餘100 元，我隨即打電話
    詢問被告，被告剛開始否認偷竊，後來我再打電話向『江水
    飾品店』店員王郁萱詢問後，王郁萱表示該店於前日也遭竊
    皮帶1 條，我再度撥打電話予被告詢問，被告才坦承竊取現
    金、皮帶，並允諾將皮帶歸還給店家，但因現金業已花用殆
    盡，需待4 月份始能歸還，後來被告沒有如期還錢給我，並
    藉故推託，我才於6 月初提告等語（見偵查卷第40至42頁，
    本院卷第22至24頁），證人洪彩玲既已具體描述被告於案發
    當日晚間既確陪同其前往上開飾品店選購商品，且經被告擅
    自取走手提包後，該手提包中皮夾內現金即短少2,800 元等
    情，則被告辯稱案發當日晚間在家未曾外出云云，是否屬實
    ，已非無疑；況且，經本院依職權進行隔離訊問後，證人即
    『江水飾品店』店員王郁萱於審理時亦證述：案發當日晚間
    約5 、6 時許，洪彩玲與被告到我們店裡，洪彩玲在試戴耳
    環，大概看了1 個多小時後有買，接著洪彩玲把皮包放在櫃
    臺上繼續看項鍊，我拿項鍊給洪彩玲面對鏡子試戴，櫃臺在
    鏡子後方，我轉頭時有看到被告拿洪彩玲放在櫃臺的手提包
    走到店外走道上，當時我以為他們是情侶或夫妻關係，所以
    沒有特別在意，後來洪彩玲在試戴項鍊時發現皮包不見了，
    我才告知洪彩玲是被告將皮包拿走的等語（見本院卷第27至
    28頁），此情核與證人洪彩玲前述案發當日晚間在被告陪同
    下前往上開店內選購耳環、試戴項鍊等選購商品過程，以及
    手提包放置具體位置、被告係於洪彩玲試戴項鍊時取走該手
    提包等案發過程細節，均屬相符，顯見證人洪彩玲指述於選
    購商品過程中遭被告竊取皮夾內現金一節，尚非虛構。此外
    ，證人洪彩玲與被告係於案發前之當月份始經由網路相識，
    於案發前謀面不逾3 次，此情亦經被告供承在案，顯見彼此
    間尚無深交，當無任何素怨嫌隙存在，設若證人洪彩玲有意
    藉由網路交友途徑，設詞誣陷初識網友以獲取不法利益，大
    可於案發當日外出後即行提出告訴並請求賠償，當無遲至距
    離案發日後之100 年6 月10日始向警方陳述上情並提出告訴
    之理，佐以此情，益可徵見證人洪彩玲前揭證述內容，應屬
    為真。
(三)、另關於被告竊取『江水飾品店』所販售之皮帶部分，依證人
    王郁萱於偵查、審理時證述：案發當日被告、洪彩玲選購商
    品完畢離開後，我在晚間盤點時發現少了1 條格紋皮帶，當
    時我不知道是誰拿走的，隔天下午4 點許洪彩玲有打電話來
    告知現金遭竊的事，我告知洪彩玲店內皮帶遭竊的事後，洪
    彩玲懷疑是被告偷的，後來洪彩玲說她有打電話向被告詢問
    ，被告剛開始還否認，直到洪彩玲向被告表示監視錄影器有
    拍攝到偷竊的情形，被告才向洪彩玲坦承竊取皮帶的行為，
    且隨即於當日傍晚5 時許獨自攜帶遭竊皮帶到店裡歸還，並
    跟我說對不起後離去等語（見偵查卷第39頁，本院卷第27至
    28頁），佐以證人王郁萱除為前開證述外，復於警詢時當場
    提出被告事後歸還之皮帶1 條為證【品牌：「SINA COVA 」
    ，款式：格紋】，有卷附遭竊皮帶照片3 張足參（見偵卷第
    15頁），則被告猶辯稱案發當日晚間並未竊取皮帶云云，是
    否可採，已值商榷；況且，證人洪彩玲於本院審理時亦證述
    ：案發當晚在上開店內購物完畢後，要離開購物中心前我有
    去化妝室，當時我見到被告肚子鼓鼓的，所以我有注意到他
    腰間繫有未經剪裁的皮帶，該皮帶還帶有掛牌，我當時有詢
    問被告，被告說該皮帶是其母親所購買，但尺寸不合，當時
    我看到該皮帶是藍色格紋款式等語（見本院卷第24至25頁）
    ，參以證人洪彩玲於案發當日所見被告腰間纏繫之皮帶，除
    未經剪裁、懸有掛牌，而與一般商家供展售之皮帶特徵相符
    外，復與被害人王郁萱所述遭竊皮帶款式為藍色格紋一致，
    顯見證人王郁萱指述遭被告竊取皮帶一節，尚非虛構。此外
    ，證人王郁萱於獲悉該皮帶疑遭被告竊取後，於偵查中經檢
    察官傳喚到庭時作證時，猶表示不欲對被告提出告訴等情，
    有卷附100 年8 月15日偵訊筆錄可參（見偵卷第39頁），徵
    諸此情，應可認定證人王郁萱當無為獲得賠償金額而虛構遭
    竊物品以構陷被告之可能，其所為上開證述內容，應屬真實
    。
(四)、至證人即被告之母柯秋蓮於本院100 年12月26日審理期日時
    雖到庭證述：案發當日是星期五，我有上班，回到家時約傍
    晚5 點45分至6 點左右，被告當晚與我一起用餐，用餐完畢
    後約晚間7 點多，我和被告還一起看電視，被告當天晚上並
    未曾出門，因為自被告的父親於93年間去世後，我們每天都
    一起共進晚餐，並無例外等語（見本院卷第42至43頁），惟
    證人柯秋蓮上開證述內容，係經被告當庭先以「100 年3 月
    25日當天晚上，我是否在家準備晚餐，與妳一同觀看電視渡
    過當天晚上，晚上我並沒有出門？」之誘導方式進行詰問後
    ，證人柯秋蓮始答稱上開證述內容，有卷附100 年12月26日
    審理筆錄在卷可稽（見本院卷第42頁），此等經由誘導詰問
    所得之證述內容，是否可信，已待商榷；況且，衡以一般人
    對於日常生活中所發生之事實記憶內容，往往隨時間經過而
    逐漸淡忘或模糊，此為眾所周知之理，參以經本院當庭任擇
    一距離上開審理期日較近之日期即100 年5 月1 日，訊問證
    人柯秋蓮該日晚間被告是否在家、所從事活動內容為何等問
    題時，證人柯秋蓮初猶答稱：我記不清楚等語（見本院卷第
    43 頁 ），嗣又隨口改稱：被告當日應該是在樓上上網等語
    （見本院卷第43頁），顯見證人柯秋蓮對於100 年5 月1 日
    被告是否在家及所從事活動內容尚無清楚明確之記憶，惟其
    對於距離上開審理期日較遠之案發當日即100 年3 月25日晚
    間被告是否在家未曾外出及渠等共同用餐及看電視之具體時
    間等生活細節，竟能清楚記憶且果斷陳述，絲毫未見猶豫之
    意，此情亦與常理有悖；甚者，經公訴人當庭再度訊問案發
    當日晚間被告在家所從事活動內容後，證人柯秋蓮復答稱：
    應該如同被告所述，但我年紀大了記不清楚，應該以被告所
    說的為準等語（見本院卷第42至43頁），益足徵見證人柯秋
    蓮證述案發當日晚間被告在家未曾外出及渠等共同用餐、看
    電視等內容，確非基於自身記憶而為陳述，應係基於維護偏
    袒被告所為曲迎附和被告之詞，自難採為有利於被告之認定
    。職是，被告依據證人柯秋蓮首開證述內容，辯稱：案發當
    日晚間未曾與被害人洪彩玲前往夢時代購物中心用餐、逛街
    云云，亦非可採。
(五)、綜上所述，本件被告所涉竊盜犯行，當屬事證明確，應依法
    論科；至被告於本院審理時雖另聲請傳喚被害人洪彩玲之未
    成年子女到院，欲證明被害人洪彩玲於案發當日晚間之行蹤
    ，然依本案現有事證，已足以證明被害人洪彩玲於案發當日
    晚間確有前往夢時代購物中心之事實，再者，被告聲請傳喚
    上開證人所欲證明之待證事實，與被告所辯：案發當日晚間
    被告本人是否前往夢時代購物中心一節，亦無直接關連性存
    在，是本院認無傳喚被害人洪彩玲之未成年子女到院作證之
    必要，附此敘明。
二、論罪科刑：
(一)、核被告所為，其分別竊取被害人洪彩玲之現金2,800 元及被
    害人王郁萱所管領之皮帶1 條，均係犯刑法第320 條第1 項
    之竊盜罪。又按刑法上之接續犯，係指以單一行為，經數個
    階段，持續侵害同一法益而言（參見最高法院70年臺上字第
    28 98 號判例要旨），本件被告雖於密接之時間在同一處所
    先後竊取上開財物，惟各該竊取行為之被害法益、財物種類
    及行竊方式，均非相同，顯見被告上開犯行應係分別起意，
    且行為互殊，應予分論併罰，難以評價為接續犯而論以一罪
    ；又被告有如犯罪事實欄所載之犯罪科刑及執行情形，有臺
    灣高等法院被告前案紀錄表1 份在卷可查，其於受有期徒刑
    執行完畢後，5 年內故意再犯本件有期徒刑以上之2 罪，均
    為累犯，各依刑法第47條第1 項規定，加重其刑。
(二)、又行為時因精神障礙或其他心智缺陷，致不能辨識其行為違
    法或欠缺依其辨識而行為之能力者，不罰。行為時因前項之
    原因，致其辨識行為違法或依其辨識而行為之能力，顯著減
    低者，得減輕其刑，刑法第19條第1 項、第2 項固分別定有
    明文。經查，本件被告罹患有精神分裂症一節，業經被告於
    偵查中提出高雄醫學大學附設中和紀念醫院於99年11月15日
    所出具之診斷證明書1 紙為證（見偵查卷第18-1頁），惟依
    證人洪彩玲、王郁萱前開證述內容可知，被告於案發當時行
    竊之際，既知曉利用被害人洪彩玲、王郁萱疏未注意之機會
    ，趁隙先後竊取財物，復於取走手提包、腰間纏繫所竊得皮
    帶分別遭被害人察覺之際，藉詞代為保管手提包、皮帶為母
    親所購買等理由，以從容掩飾犯行，顯見其案發當時之精神
    狀況及意識並未脫離現實，且對於竊取他人財物行為係屬違
    法之情，除可清楚辨識外，亦具備依其辨識而為行為之能力
    ，並無能力欠缺或減低之情形發生，此由被告於案發後之偵
    審期間，對於案發當時情境均能鉅細靡遺回答，並進而逐一
    提出辯駁，甚或依法聲請調查各項證據以佐其說等情，益可
    佐證，是被告雖罹患有精神疾病，惟於案發時尚無因該等精
    神疾病造成辨識行為違法暨行為能力發生欠缺或減低之情形
    ，自無上開規定適用；又按行為人於行為時是否處於心神喪
    失或精神耗弱狀態，係屬事實問題，醫院事後就行為人精神
    狀態之鑑定固足為法院之參考，然此項事實之存否，審理事
    實之法院仍應依職權，就其案發當時之言行表徵、精神狀態
    予以調查審認，本不能端憑醫院所為鑑定報告為唯一論據（
    參見最高法院94年度臺上字第2686號判決意旨），本院綜合
    前開事證，已足資認定被告行為時之精神狀態，故依上開說
    明，自無再行送交醫療機構鑑定被告於案發當時精神狀態之
    必要，附此敘明。
(三)、爰審酌被告除有前開構成累犯之竊盜犯行不另評價外，尚有
    侵占、詐欺、偽造文書、恐嚇、傷害及多次竊盜前科，素行
    非佳，猶不思謹慎自身言行，為貪圖不法利益，竟率爾竊取
    他人財物，且犯後仍飾詞合理化自身犯行，拒絕賠償被害人
    洪彩玲所受損害，未見絲毫悔改之意，實非足取，惟念及被
    害人洪彩玲遭竊金額為現金2,800 元，尚非鉅額，被害人王
    郁萱遭竊之皮帶1 條亦經被告於案發後自行歸還，實際所遭
    受損害有限，暨兼衡被告患有精神疾病及其智識程度、生活
    狀況等一切情狀，爰分別量處如主文所示之刑，併均諭知易
    科罰金之折算標準，併合併定其應執行之刑及諭知易科罰金
    之折算標準，以資懲儆。
據上論斷，應依刑事訴訟法第299 條第1 項前段，刑法第320 條
第1 項、第47條第1 項、第41條第1 項前段、第51條第5 款，刑
法施行法第1條之1，判決如主文。
本案經檢察官郭來裕到庭執行職務。
中    華    民    國    100    年    12    月    30   日
                  刑事第十九庭        法  官  鄭子文
以上正本證明與原本無異。
如不服本判決應於收受判決後10日內向本院提出上訴書狀，並應
敘述具體理由。其未敘述上訴理由者，應於上訴期間屆滿後20日
內向本院補提理由書(均須按他造當事人之人數附繕本)「切勿逕
送上級法院」。
中    華    民    國    100    年    12    月    30   日
                                      書記官  王立山
附錄本案論罪科刑法條：
中華民國刑法第320條
（普通竊盜罪、竊佔罪）
意圖為自己或第三人不法之所有，而竊取他人之動產者，為竊盜
罪，處5年以下有期徒刑、拘役或5百元以下罰金。
意圖為自己或第三人不法之利益，而竊佔他人之不動產者，依前
項之規定處斷。
前二項之未遂犯罰之。